【裁判字號】    89,訴緝,77
【裁判日期】    891212
【裁判案由】    違反公司法
【裁判全文】
臺灣臺北地方法院刑事判決                          八十九年度訴緝字第七七號
    公  訴  人  台灣台北地方法院檢察署檢察官
    被      告  甲○○
右列被告因違反公司法案件，經檢察官聲請以簡易判決處刑（八十七年度偵字第二六
三五二號），本院認為不宜以簡易判決處刑，應適用通常程序審理，本院判決如左：
    主  文
甲○○共同公司負責人公司應收之股款，股東並未實際繳納，而以申請文件表明收足
，累犯，處拘役伍拾伍日。
    事  實
一、甲○○前於民國八十一年間，因違反麻醉藥品管理條例案件，經本院於八十年十
    月三十一日以八十年度訴字第一○二六七號判決判處有期徒刑四月，八十一年一
    月二十四日確定，八十一年三月十九日易科罰金執行完畢。
二、甲○○係設在台北市○○區○○街一一巷二八號四樓大賸有限公司（下稱大賸公
    司）負責人，明知公司申請設立登記時應切實收足股東應繳之股款，不得僅以文
    件表明收足，竟因其於八十一年六月間籌設之大賸公司之股東陳文義、陳進明、
    柯賢義、莊文鐘等人並未實際繳交股款，然為取得大賸公司設立登記所需之存款
    證明，而與開明工商服務顧問有限公司（下稱「開明公司」）負責人賴德彥（另
    經本院以八十六年度易字第一三五九號刑事判決判處有期徒刑十月）、會計師廖
    智兼（未據起訴）共同基於犯意之聯絡及行為之分擔，由甲○○委由廖智兼透過
    賴德彥以開明公司名義，將資金以每新台幣（下同）一百萬元日息七百元之利率
    ，貸與大賸公司五百萬元，並於同年月十七日將該五百萬元存入台新國際商業銀
    行（下稱「台新銀行」）甲○○名義（並註明「大賸有限公司籌備處」字樣）之
    活期存款帳戶（帳號：00000000000000號），協助大賸公司不實
    取得驗資所需之存款證明充作股款繳納證明文件，復經由廖智兼依據上述不實之
    股款繳納證明（即存摺存款記載），查核製作公司設立登記資本額查核報告書，
    載明查核結果認定股款確已收足之旨，連同大賸公司設立登記事項卡、台新銀行
    大賸公司籌備處甲○○活期存款存摺、大賸公司董事、股東名單等資料，而於同
    年月十九日將此之不實之事項持向台北市政府建設局申請核發公司執照，使該管
    公務員將上開不實之事項據以登載於其職務上所掌之公文書，足生損害於台北市
    政府核發公司執照管理之正確性。嗣經財政部抽查台新銀行營業部辦理設立登記
    公司籌備處申請存款證明存戶資金來源，發現有存款客戶以其鉅額存款資金循環
    提供若干公司籌備處作為暫借頭寸以充驗資之用，俾利存款證明取得之情事，於
    八十三年二月十七日以台財融第八二一一六二二九七號函請經濟部查照，並經經
    濟部於八十四年九月十二日以經商字第八四二二四五二九號函請法務部調查局
    查辦，始察知上情。
三、案經法務部調查局北部地區機動工作組報請台灣台北地方法院檢察署檢察官偵查
    ，並聲請簡易判決處刑，本院認為不宜以簡易判決處刑，應適用通常程序審理。
    理  由
一、右揭事實，業據被告甲○○於本院審理中坦承不諱，復有卷附台北市政府建設局
    八十一年六月二十日建一字第六四九０九三號函稿、廖智兼所製作公司設立登記
    資本額查核報告書、前揭台新銀行被告甲○○名義帳戶存摺、大賸有限公司資產
    負債表、大賸有限公司董事、股東名單、大賸有限公司設立登記事項卡、經濟部
    八十四年九月十二日經商字第八四二二四五二九號函及財政部八十三年二月十
    七日台財融第八二一一六二二九七號函（以上均為影本）各一紙可資左憑，上開
    賴德彥犯罪之情節，亦經本院另案審理（八十六年度易字第一三五九號）明確，
    判處有期徒刑十月在案，有該案判決書一紙在卷可稽，足見被告甲○○前揭自白
    與事實相符，應可採信。次查，被告甲○○明知大賸公司股東並未如數繳納五百
    萬元之股款，即其等之出資額並非五百萬元，猶向主管機關及台北市政府提出前
    開不實之資料，致使該管公務員據以登載於其職務上所掌之公文書。又查，另案
    被告賴德彥所經營之開明公司透過會計師廖智兼借款予被告甲○○之目的，即係
    知情其擔任負責人之大賸公司之股東並未實際繳足股款，為令被告甲○○取得驗
    資所需之存款證明，使之得以順利辦理有關公司之設立登記事宜，則彼等三人對
    於上開行為，自有犯意之聯絡及行為之分擔無疑。本件事證明確，被告甲○○犯
    行堪已認定，應依法論科。
二、核被告甲○○所為，係犯公司法第九條第三項公司負責人公司應收之股款，股東
    並未繳納，而以申請文件表明收足，及刑法第二百十四條明知為不實之事項，而
    使公務員登載於職務上所掌之公文書等罪。按現行公司法於八十六年六月二十五
    日修正公布，並自同年月二十七日生效，修正前公司法第九條第三項規定：「公
    司應收之股款，股東並未實際繳納，而以申請文件表明收足，或股東雖已繳納而
    於登記後將股款發還股東，或任由股東收回者，公司負責人各處五年以下有期徒
    刑、拘役或科或併科二萬元以下罰金。」，修正後之公司法第九條第三項規定將
    上開法定刑之罰金部分改以現行貨幣新台幣計算，原刑度並未變更，依刑法第二
    條第一項前段之規定，應適用裁判時之新法即修正後之公司法第九條第三項處斷
    。另案被告賴德彥、會計師廖智兼二人雖非大賸公司之負責人，但因與被告甲○
    ○間，有犯意之聯絡及行為之分擔，為共同正犯。又被告甲○○所犯上開二罪，
    有方法結果之牽連關係，應從一重以公司法第九條第三項公司負責人公司應收之
    股款，股東並未繳納，而以申請文件表明收足之罪論處。另聲請簡易判決處刑書
    雖未敘及被告甲○○所犯之刑法第二百十四條之罪，惟此部分既經本院調查確與
    前開聲請簡易判決處刑書所指之被告甲○○所犯公司法第九條第三項之罪間有裁
    判上一罪之關係（已如前述），本院自得併與審究，附此說明；末查，被告甲○
    ○前於八十一年間，因違反麻醉藥品管理條例案件，經本院於八十年十月三十一
    日以八十年度訴字第一○二六七號判決判處有期徒刑四月，八十一年一月二十四
    日確定，八十一年三月十九日易科罰金執行完畢，此有台灣高等法院檢察署刑案
    紀錄簡覆表在卷可稽，其於五年之內再犯本件有期徒刑以上之罪，係屬累犯，應
    依刑法第四十七條之規定加重其刑；爰審酌被告甲○○犯罪之動機、目的、智識
    程度、犯罪所生危害之程度及犯罪後之態度等一切情狀，量處如主文所示之刑。
據上論斷，應依刑事訴訟法第四百五十二條、第二百九十九條第一項前段、公司法第
九條第三項、刑法第十一條前段、第二條第一項前段、第二十八條、第二百十四條、
第五十五條、第四十七條、罰金罰鍰提高標準條例第一條前段，判決如主文。
本案經檢察官蘇怡文到庭執行職務
中      華      民      國    八十九    年     十二     月     十二     日
                                      臺灣臺北地方法院刑事第四庭
                                          法  官     蔡守訓
右正本證明與原本無異。
如不服本判決，應於判決送達後十日內向本院提出上訴狀 (應附繕本) ，上訴於
臺灣高等法院。
                                           書記官    孫捷音
中      華      民      國      八十九      年    十二    月  十六    日
附錄：本案論罪科刑法條全文
刑法第二百十四條
明知為不實之事項，而使公務員登載於職務上所掌之公文書，足以生損害於公眾或他
人者，處三年以下有期徒刑、拘役或五百元以下罰金。
公司法第九條
一公司設立登記後，如發現其設立登記或其他登記事項，有違法情事時，公司負責人
 各處一年以下有期徒刑、拘役或科或併科新臺幣六萬元以下罰金。
二公司負責人對於前項登記事項，為虛偽之記載者，依刑法或特別刑法有關規定處罰
 。
三公司應收之股款，股東並未實際繳納，而以申請文件表明收足，或股東雖已繳納而
 登記後將股款發還股東，或任由股東收回者，公司負責人各處五年以下有期徒刑、
 拘役或科或併科新臺幣六萬元以下罰金。
四前三項裁判確定後，由法院檢察處通知中央主管機關撤銷其登記。


司法院資訊處製作；財團法人民間司法改革基金會備份。
